臺灣嘉義地方法院刑事附帶民事訴訟判決
110年度侵附民字第5號
原      告  A女  

被      告  葉謀霖
上列被告因強制性交等案件（110年度侵訴字第11號），經原告
提起刑事附帶民事訴訟，請求損害賠償，本院於民國110年10月1
4日言詞辯論終結，判決如下：
   主      文
被告應給付原告新臺幣拾萬柒仟參佰貳拾貳元，及自民國一一○
年五月十五日起至清償日止，按年息百分之五計算之利息。 
原告其餘之訴駁回。
本判決第一項得假執行。但被告如以新臺幣拾萬柒仟參佰貳拾貳
元為原告預供擔保，得免為假執行。
原告其餘假執行之聲請駁回。 
   事實及理由
壹、程序事項
    行政機關、司法機關及軍法機關所製作必須公示之文書，不
    得揭露被害人之姓名、出生年月日、住居所及其他足資識別
    被害人身分之資訊，性侵害犯罪防治法第12條第2項定有明
    文。次按裁判及其他必須公示之文書，不得揭露足以識別被
    害人身分之資訊。如確有記載之必要，得僅記載其姓氏、性
    別或以使用代號之方式行之。本件原告基於被告妨害性自主
    之侵權行為，訴請被告負損害賠償責任，本件原告為被害人
    且證人甲男(真實姓名年籍資料詳卷，下稱甲男)為其男友，
    依前開規定不予揭露被害人即原告足以識別其身分之資料，
    以保障其權益，原告及甲男之詳細身分識別資料均一併隱匿
    ，先予敘明。
貳、實體事項
一、原告主張：原告與被告為前男女朋友關係，被告因不滿原告
    與其分手，竟基於侵入住宅強制性交未遂及傷害與毀損之犯
    意，於民國109年10月30日上午10時1分許，駕駛車牌號碼00
    0-0000號自用小貨車至原告住處（下稱系爭房屋，地址詳卷
    ），未經原告同意擅自由未上鎖大門侵入系爭房屋，見原告
    在2樓中間房間睡覺，坐在原告腳邊重複說著「妳要跟我走
    還是留在這」。原告起身後與被告發生口角爭執，原告即欲
    走出房間門口並撥打電話予男友甲男，被告心生不悅，利用
    其體型力量之優勢將原告推進2樓後方房間，徒手呼打原告
    之臉頰使原告趴坐在床邊，被告即違反原告之意願，強行脫
    去原告外褲及內褲，抓住原告雙手欲脫去原告上衣，原告拒
    絕並掙扎，被告順勢將原告轉過身以手抓住原告雙手，欲脫
    下自己外褲，經原告持續腳踢掙扎，被告始行作罷而強制性
    交未遂。被告惱羞成怒以手掐住原告頸部，惟因其金屬煙盒
    掉落在地，原告趁被告撿拾時趕緊穿起褲子跑出房門，被告
    隨即追上強將原告扛起抓回2樓後方房間，將原告摔至床上
    ，此時甲男聲音從原告手機話筒傳出，原告趕緊大聲呼救，
    甲男隨即掛斷通話，打電話報警後再次撥給原告，被告見狀
    搶走手機，張口用力咬原告右腹部，致原告不堪疼痛摔倒地
    上，被告又掐住原告頸部，強抓原告頭部撞擊地板，並用力
    將原告手機摔在地上，原告趁隙逃跑下樓逃到屋外，原告因
    此受有雙臉頰疼痛無明顯外傷、右頸紅腫瘀清7x3公分、右
    腹咬痕3x3公分、左腳2、3趾紅無明顯外傷、腦震盪，未伴
    有意識喪失之初期照護、頸部挫傷之初期照護、腹壁挫傷之
    初期照護、左側足部挫傷之初期照護、左側肩膀挫傷之初期
    照護等傷害。嗣甲男駕車抵達原告住處，見被告欲駕車離去
    ，遂持玩具手槍阻止被告離去，被告見狀情緒激動，將再次
    摔擲原告手機，致手機破損而不堪使用。原告因而受有以下
    損害：①醫療費用：新臺幣（下同）1,230元。②手機受毀維
    修費用：14,620元。③精神慰撫金1,000,000元等語。並聲明
    ：㈠被告應給付原告1,015,850元，及自起訴狀繕本送達之翌
    日起至清償日止，按年息5%計算之利息。㈡原告願供擔保，
    請准宣告假執行。
二、被告則以：我詳細答辯理由均詳如刑事準備程序及審理筆錄
    所載，另就原告請求醫療費部分，我根本沒有打原告而無侵
    權事實；財物損失部分，我認為原告請求金額過高；精神慰
    撫金部分，我只有毀損手機沒有造成原告精神上損失等語置
    辯。並聲明：原告之訴駁回。
三、附帶民事訴訟之判決，應以刑事訴訟判決所認定之事實為據
    ，刑事訴訟法第500條前段定有明文。本件原告主張之上開
    事實，係依據臺灣嘉義地方檢察署109年度偵字第10203號起
    訴書所載事實，經本院以110年度侵訴字第11號刑事案件審
    理後，認定除被告對原告為侵入住宅強制性交未遂部分因無
    補強證據而不另為無罪諭知外，對於原告援引起訴書所載其
    餘犯罪事實均已認定屬實，因而判處被告成立侵入住宅罪處
    有期徒刑3月及傷害罪處有期徒刑4月與強制罪處拘役40日在
    案，有該案卷證資料可憑，揆諸上開規定，應認原告除侵入
    住宅強制性交未遂外，其餘主張均為真實。是原告基於侵權
    行為之法律關係，請求被告負損害賠償責任，洵屬有據。茲
    就原告之請求，分項審酌如下：　　
　㈠醫療費用：
　　原告主張支出醫療費用1,230元，業據原告提出診斷證明書(
    附民卷第19頁至第21頁)及金額相符之醫療費用收據4紙(附
    民卷第23頁至第25頁)為證，是原告此部分請求應予准許。
　㈡手機維修費用：
　⒈物被毀損時，被害人除得依民法第196條請求賠償外，固不排
    除民法第213條至第215條之適用。惟修復費用以必要者為限
    ，如係以新品換舊品，應予折舊（最高法院77年度第9 次民
    事庭會議決議及82年度台上字第892號判決意旨參照）。本
    件原告主張手機修理費用14,620元，業據提出OPPO台灣客戶
    服務中心出具之維修報價單為證（附民卷第27頁），又依維
    修用料明細均屬零件換新而無工資，則手機所需維修費用自
    應折舊計算。
  ⒉依行政院所頒固定資產耐用年數表及固定資產折舊率表，電
    子計算機之耐用年數為3年，依平均法計算其折舊結果（即
    以固定資產成本減除殘價後之餘額，按固定資產耐用年數表
    規定之耐用年數平均分攤，計算折舊額），每年折舊率為3
    分之1，並參酌營利事業所得稅查核準則第95條第6項規定「
    固定資產提列折舊採用定率遞減法者，以1年為計算單位，
    其使用期間未滿1年者，按實際使用之月數相當於全年之比
    例計算之，不滿1月者，以1月計。因原告審理時表示手機係
    在107年間購入，惟就實際月份已經忘記等語(附民卷第47頁
    至第48頁)，無法舉證手機出廠日期，然當事人已證明受有
    損害而不能證明其數額或證明顯有重大困難者，法院應審酌
    一切情況，依所得心證定其數額，此觀民事訴訟法第222條
    第2項規定即明。循此，本院認原告之手機應以107年7月1日
    (即年中日)作為折舊基準，對兩造應屬公允合理。是以，原
    告手機自出廠日107年7月迄本案發生時即109年10月30日，
    於零件扣除折舊後修復費用估定為6,092元【計算式：1.殘
    價＝取得成本÷(耐用年數＋1)即14,620÷(3+1)≒3,655（小數點
    以下四捨五入）；2.折舊額 ＝(取得成本－殘價)×1/（耐用年
    數）×（使用年數）即(14,620－3,655) ×1/3×（2+4/12）≒8,
    528（小數點以下四捨五入）；3.扣除折舊後價值＝（新品取
    得成本－折舊額）即14,620－8,528＝6,092】。
  ㈢精神慰撫金：
  ⒈慰藉金之賠償以人格權遭受侵害，使精神上受有痛苦為必要
    ，至其核給之標準固與財產上損害之計算不同，惟非不可斟
    酌雙方身分、資力與加害程度，及其他各種情形核定相當之
    數額；易言之，以人格權遭遇侵害，受有精神上之痛苦，而
    請求慰藉金之賠償，其核給之標準，須斟酌雙方之身分、資
    力與加害程度及其他各種情形核定相當之數額。且所謂「相
    當」，應以實際加害情形與其名譽影響是否重大及被害人之
    身分、地位與加害人之經濟情況等關係予以定之（最高法院
    47年度台上字第1221號及51年度台上字第223號民事判決意
    旨參照）。
  ⒉審酌原告與被告曾為同居之男女朋友，被告卻未能理性處理
    分手後所生糾紛，明知原告無意願與其再為互動，竟侵入系
    爭房屋且進入私密度極高之2樓房間內，嚴重破壞原告居住
    生活安寧而造成原告極大壓力，且於談判過程中與原告發生
    口角爭執，無視原告於密閉空間內孤立無助，利用己身身材
    優勢訴諸暴力對原告施暴造成上開非輕傷勢，且未能尊重原
    告於分手後本有另行結交朋友之自由，被告於原告使用手機
    求援過程中，偶然得知已另有新男友，不滿情緒無處宣洩即
    強取原告之手機，妨害原告自由使用手機對外聯繫之權利，
    被告所為侵權手段實屬兇殘，不僅致原告身體受傷亦造成心
    理難以弭平傷痛，而致原告受有精神上痛苦(不包含手機毀
    損及未經刑事判決認定之侵入住宅強制性交未遂部分)，兼
    衡原告自陳二專畢業之智識程度，從事服務業，被告向其借
    款未清償，家境困難，育有1名未成年子女，及被告於刑事
    審理程序中自陳高中結業之智識程度，與配偶離婚、育有2
    名子女由前妻扶養，獨居，從事務農，種植蔬菜，已超過一
    年半無收入，家境不好，再參酌兩造身分、地位、財產資力
    （有兩造稅務電子閘門財產所得調件明細表可參，附民卷第
    33頁至第40頁）等一切情狀，認原告請求精神慰撫金1,000,
    000元尚屬過高，應以100,000元為適當，原告逾此範圍之請
    求即不應准許。
四、給付無確定期限者，債務人於債權人得請求給付時，經其催
    告而未為給付，自受催告時起，負遲延責任。其經債權人起
    訴而送達訴狀，或依督促程序送達支付命令，或為其他相類
    之行為者，與催告有同一之效力。遲延之債務，以支付金錢
    為標的者，債權人得請求依法定利率計算之遲延利息。應付
    利息之債務，其利率未經約定，亦無法律可據者，週年利率
    為百分之5，民法第229條第2項、第233條第1項前段及第203
    條分別定有明文。本件侵權行為損害賠償，屬於未定期限之
    金錢債務，原告請求自起訴狀繕本送達被告翌日起按年息5%
    計算之利息，並未逾上開規定之範圍，自無不合。本件原告
    附帶民事起訴狀繕本係於110年5月14日送達予被告（附民卷
    第29頁），則原告就其勝訴部分請求自110年5月15日起至清
    償日止，按年息5%計算之利息，洵屬正當，應予准許。　　
五、綜上所述，原告依侵權行為之法律關係請求被告給付107,32
    2元（計算式：醫療費用1,230元＋本案行動電話維修費用6,0
    92元＋精神慰撫金100,000元＝107,322元），及自附帶民事起
    訴狀繕本送達被告翌日即110年5月15日起至清償日止，按年
    息5%計算之利息，為有理由，應予准許。至原告逾此範圍所
    為請求，為無理由，應予駁回。
六、本判決主文第1項所命給付之金額未逾500,000元，爰依民事
    訴訟法第389條第1項第5款規定，依職權宣告假執行，並依
    同法第392條第2項，依職權為被告預供擔保得免為假執行之
    宣告。原告雖陳明願供擔保請准宣告假執行，就原告勝訴部
    分僅係促本院依職權發動而已，不另為准駁諭知。至原告敗
    訴部分，其假執行聲請失其所附，應併予駁回。
七、本件事證已臻明確，兩造其餘攻擊、防禦方法及證據，核與
    判決結果不生影響，爰不逐一論列，附此敘明。
八、本件係原告提起刑事附帶民事訴訟，依刑事訴訟法第504條
    第2項之規定，免納裁判費。又兩造均無就本件支出其他訴
    訟費用，爰不另為訴訟費用負擔之諭知，併予敘明。
中    華    民    國   110    年    10    月    28    日
                  刑事第八庭  審判長法  官  謝其達
　　　　　　　　　　　　　　　　　　法  官  鄭諺霓
　　　　　　　　　　　　　　　　　　法  官  盧伯璋
上列正本證明與原本無異。
對於本判決如有不服，應於送達後20日內，向本院提出上訴狀（
應附繕本）。　　　
中　　華　　民　　國　　110 　年　　10　　月　　28　　日
                                    書記官  曹瓊文